【裁判字號】    95,訴,764
【裁判日期】    951229
【裁判案由】    違反毒品危害防制條例
【裁判全文】
臺灣新竹地方法院刑事判決               95年度訴字第764號
公  訴  人  臺灣新竹地方法院檢察署檢察官
被      告  甲○○
上列被告因違反毒品危害防制條例案件，經檢察官提起公訴（95
年度毒偵字第1458號），經本院合議庭裁定進行簡式審判程序，
判決如下：
    主  文
甲○○施用第一級毒品，累犯，處有期徒刑玖月。扣案之第一級
毒品海洛因壹包（淨重零點肆陸公克，空包裝重零點壹肆公克）
，沒收銷燬之。
    事  實
一、甲○○前於民國90年2月間因施用毒品，經本院以90年度毒
    聲字第349號裁定送觀察、勒戒，並於90年2月28日入臺灣新
    竹看守所附設勒戒處所執行觀察勒戒，認無繼續施用毒品之
    傾向，於90年3月15日執行完畢釋放，嗣經臺灣新竹地方法
    院檢察署檢察官於90年3月20日以90年度毒偵字第443號為不
    起訴處分確定。復於92年5月間，因施用第一級毒品海洛因
    及施用第二級毒品安非他命案件，經本院於92年5月23日，
    以92年度毒聲字第435號裁定送勒戒處所觀察、勒戒，嗣經
    觀察、勒戒後，認有繼續施用毒品傾向，再經本院以92年度
    毒聲字第609號裁定令入戒治處所施以強制戒治1年，於92年
    8 月25日送至臺灣新竹戒治所強制戒治，嗣於93年1月9日因
    修正毒品危害防制條例而出所而未執行完畢。刑責部分另經
    本院於92年10月31日，以92年度訴字第442號刑事判決，分
    別判處有期徒刑9月及4月，並定應執行刑為有期徒刑1年，
    嗣於同年12月1日確定，於93年1月9日入監執行，並於93年
    12 月15日縮短刑期執行完畢。甲○○復因施用毒品案件，
    經本院以95年度訴字第345號判決處有期徒刑1年，嗣經臺灣
    高等法院駁回上訴確定，現執行中（此部分不構成累犯）。
    詎其仍不知悔改，復於95年8月9日下午2時許，在其位在新
    竹市○○○街7號住處，以第一級毒品海洛因摻礦泉水置於
    針筒內注射血管方式施用第一級毒品海洛因1次。嗣為警於
    同日下午2時50分許，在上揭地點查獲，並扣得第一級毒品
    海洛因1包（淨重0.46公克，空包裝重0.14公克）。
二、案經新竹市警察局移送臺灣新竹地方法院檢察署檢察官偵查
    起訴。
    理  由
一、本件被告甲○○所犯違反毒品危害防制條例第10條第1項施
    用第一級毒品罪，係非死刑、無期徒刑、最輕本刑為3年以
    上有期徒刑之罪，或高等法院管轄第一審之案件，被告於本
    院準備程序進行中，就被訴事實為有罪之陳述，經本院合議
    庭認合於刑事訴訟法第273條之1之規定，裁定進行簡式審判
    程序，合先敘明。
二、上揭犯罪事實，業據被告甲○○於本院審理時供述明確，而
    被告於95年8月9日下午5時許，為警予以採集其尿液檢體，
    經臺灣檢驗科技股份有限公司檢驗呈鴉片類陽性反應，此有
    新竹市警察局毒品案件尿液送驗受檢人真實姓名對照表及臺
    灣檢驗科技顧問股份有限公司95年8月25日、報告編號：CH
    ／2006／80735號濫用藥物尿液檢驗報告各1件在卷可按。且
    有扣案第一級毒品海洛因1包（淨重0.46公克，空包裝重0.1
    4公克）及法部調查局於95年9月2日以調科壹字第095230086
    20號鑑定書1紙可資佐證。是被告上揭施用第一級毒品海洛
    因之自白與上揭驗尿報告內容相符，與事實相符，而值採信
    。另有扣押物品目錄表1份、證物照片2張在卷可參。
三、按（一）施用第一、二級毒品為犯罪行為，毒品危害防制條
    例第10條定有處罰明文。故施用第一、二級毒品者，依前揭
    規定本應科以刑罰。惟基於刑事政策，對合於一定條件之施
    用者，則依同條例第20條、第23條之規定，施以觀察、勒戒
    及強制戒治之保安處分。（二）毒品危害防制條例於民國92
    年7月9日修正公布，自93年1月9日施行，其中第20條、第23
    條將施用毒品之刑事處遇程序，區分為「初犯」及「5年內
    再犯」、「5年後再犯」。依其立法理由之說明：「初犯」
    ，經觀察、勒戒或強制戒治後，應為不起訴處分或不付審理
    之裁定；經觀察、勒戒或強制戒治執行完畢釋放後，「5年
    內再犯」者，因其再犯率甚高，原實施之觀察、勒戒及強制
    戒治既已無法收其實效，爰依法追訴或裁定交付審理。至於
    經觀察、勒戒或強制戒治執行完畢釋放後，「5年後再犯」
    者，前所實施之觀察、勒戒或強制戒治已足以遮斷其施用毒
    品之毒癮，為期自新及協助其斷除毒癮，仍適用「初犯」規
    定，先經觀察、勒戒或強制戒治之程序。從而依修正後之規
    定，僅限於「初犯」及「5年後再犯」二種情形，始應先經
    觀察、勒戒或強制戒治程序。倘被告於5年內已再犯，經依
    法追訴處罰，縱其第3次（或第3次以上）再度施用毒品之時
    間，在初犯經觀察、勒戒或強制戒治執行完畢釋放5年以後
    ，已不合於「5年後再犯」之規定，且因已於「5年內再犯」
    ，顯見其再犯率甚高，原實施觀察、勒戒或強制戒治，已無
    法收其實效，即應依該條例第10條處罰（最高法院95年度第
    7次刑事庭會議決議參照）。準此，茍被告其施用毒品之犯
    行，前經觀察、勒戒或強制戒治執行完畢後，5年內曾因再
    施用毒品之行為，而經法院判處刑罰之處遇程序確定者，縱
    其係於觀察、勒戒或強制戒治執行完畢5年後再為本案施用
    毒品，應認屬「再犯」之範疇，直接適用刑罰處遇之程序。
    經查，被告(1)90年2月間因施用毒品，經本院以90年度毒聲
    字第349號裁定送觀察、勒戒，並於90年2月28日入臺灣新竹
    看守所附設勒戒處所執行觀察勒戒，認無繼續施用毒品之傾
    向，於90年3月15日執行完畢出觀察勒戒處所，嗣經臺灣新
    竹地方法院檢察署檢察官於90年3月20日以90年度毒偵字第
    443號為不起訴處分確定。(2)復於92年間又因違反毒品危害
    防制條例案件，因施用第一級毒品海洛因及施用第二級毒品
    安非他命案件，經本院於92年5月23日，以92年度毒聲字第4
    35號裁定送勒戒處所觀察、勒戒，嗣經觀察、勒戒後，認有
    繼續施用毒品傾向，再經本院以92年度毒聲字第609號裁定
    令入戒治處所施以強制戒治1年，於92年8月25日送至臺灣新
    竹戒治所強制戒治，嗣於93年1月9日因修正毒品危害防制條
    例而出所而未執行完畢。刑責部分另經本院於92年10月31日
    ，以92年度訴字第442號刑事判決，分別判處有期徒刑9月及
    4月，並定應執行刑為有期徒刑1年，嗣於同年12月1日確定
    ，於93年1月9日入監執行，並於93年12月15日縮短刑期執行
    完畢。(3)甲○○復因施用毒品案件，經本院以95年度訴字第
    345號判決處有期徒刑1年，嗣經臺灣高等法院駁回上訴確定
    ，現執行中等情，此有臺灣高等法院被告前案紀錄及全國施
    用毒品案件紀錄表各1份在卷可按，被告既於90年3月14日觀
    察、勒戒執行完畢而釋放後之5年內再犯上開(2)、(3)所示之
    施用毒品案件，是其於觀察、勒戒執行完畢而釋放後之5年
    後再犯本案施用第一級毒品犯行，揆諸上開最高法院95年度
    第7次刑事庭會議決議意旨，自應依法予以論罪科刑。
四、論罪科刑
（一）被告所為，係犯毒品危害防制條例第10條第1項之施用第
      一級毒品罪。
（二）被告持有第一級毒品之低度行為，為施用第一級毒品之高
      度行為所吸收，不另論罪。
（三）查被告有如事實欄所述之前案刑事犯罪執行紀錄，有臺灣
      高等法院被告前案紀錄表1份附卷可稽，其於上開有期徒
      刑執行完畢後5年內，故意再犯本件有期徒刑以上之罪部
      分，應依刑法第47條第1項之規定，論以累犯，並加重其
      刑。
（四）爰審酌被告之素行、犯罪之動機、施用毒品戕害自身健康
      、犯罪所生之危害及施用次數為1次、犯罪後坦承犯行態
      度尚可等一切情狀，量處如主文所示之刑。
（五）扣案之第一級毒品海洛因1包（淨重0.46公克，空包裝重0
      .14 公克，扣押物品清單95年白保管字第320號），係違
      禁物，不問屬於犯人與否，應依毒品危害防制條例第18條
      第1項前段之規定，沒收銷燬。
五、另公訴人95年度毒偵字第1382號併案意旨書上所載被告甲○
    ○於95年7月28日下午3、4時許，在新竹市○○○街7號住處
    內，非法施用第一級毒品海洛因多次之事實，已與原起訴之
    被告最後施用第一級毒品時間相距已有近12餘天，是併案部
    分犯罪事實與原起訴部分顯然時間上並無密接之情形，而無
    併案意旨所認接續犯之單純一罪關係，且因修正後刑法已廢
    除刑法第56條連續犯之規定則併案部分與起訴部分之事實亦
    無法成立連續犯之裁判上一罪關係，是併案部分本院無從審
    理，應予退併，另由檢察官依法處理，附此敘明。
六、據上論斷，應依刑事訴訟法第273條之1、第299條第1項前段
    ，毒品危害防制條例第23條第2項、第10條第1項、第18條第
    1項前段，刑法第11條、第47條第1項，判決如主文。
本案經檢察官林鳳師到庭執行職務。
中    華    民    國    95    年    12    月    29    日
                  刑事第二庭    法  官  方鴻愷
以上正本證明與原本無異。
如不服本判決，應於送達後10日內，向本院提出上訴狀。
中    華    民    國    95    年    12    月    29    日
                                書記官  吳美雲
附錄本案論罪科刑法條全文：
毒品危害防制條例第10條第1項
施用第一級毒品者，處六月以上五年以下有期徒刑。


司法院資訊處製作；財團法人民間司法改革基金會備份。
